【裁判字號】    98,家訴,166
【裁判日期】    990409
【裁判案由】    分割遺產
【裁判全文】
臺灣高雄地方法院民事裁定             98年度家訴字第166號
原      告  庚○○
被      告  午○○
            癸○○
            巳○○
            酉  ○
            亥○○○
            乙○○
            壬  ○
            子○○
            寅○○
            未○○
            己○○○
            戌○○○
            辰○○
            丑○○
            辛○○
            申○○
            卯○○
            戊○○
            丁○○
            丙○○
上列當事人間請求分割遺產事件，經本院裁定如下：
    主  文
原告之訴駁回。
訴訟費用由原告負擔。
    事實及理由
一、原告主張：原告與債務人即被告申○○、卯○○及訴外人嚴
    林蒨、林衡達、林惠玲、林昌世、林扶世、楊思瑛、楊思雄
    、陳韶、顏明宏、顏明誠、顏明格等間給付買賣價金強制執
    行事件，業經原告聲請本院以98年度司執助財字第314 號裁
    定查封債務人與被告因繼承關係所公同共有坐落高雄市○○
    區○○段第383 、384 、391 號地號之土地，惟因高雄市○○區○○段第383 、384 、391 、392 、393 、396 、397
    、398 地號土地係上開債務人與被告等公同共有，因全體繼
    承人未完成遺產之分割，執行法院不得逕行拍賣債務人對遺
    產之公同共有權利，須待全體繼承人辦理遺產分割完畢，始
    得就債務人分得之特定財產為拍賣執行，茲因債務人怠於辦
    理遺產分割，致無法進行強制執行程序，原告自得依法代位
    債務人請求分割遺產，俾強制執行程序得以繼續進行等語。
    並聲明：（一）坐落在高雄市○○區○○段第383 、384 、
    391 、392 、393 、396 、397 、398 地號土地，准予分割
    。（二）訴訟費用由被告負擔。
二、按起訴不合程式或不備其他要件者，法院應以裁定駁回之，
    民事訴訟法第249 條第1 項第6 款定有明文。次按法院對當
    事人之認定，係以有當事人存在為前提，當事人不存在，即
    無訴訟程序主體，是故法院應先調查當事人是否存在，當事
    人在形式上存在，始進行審查有無當事人能力；而當事人在
    形式上是否存在，法院固應依職權調查，惟當事人既已不存
    在，乃屬不能補正事項，自應依民事訴訟法第249 條第1 項
    第6 款規定以原告起訴不合法，裁定駁回原告之訴（台灣高
    等法院90年度抗字第1130號裁定意旨可資參照）。
三、經查，本件原告係於民國98年9 月17日提起本件分割遺產訴
    訟，以午○○、癸○○、巳○○、酉○、亥○○○、乙○○
    、壬○、子○○、寅○○、未○○、己○○○、戌○○○、
    辰○○、丑○○、辛○○、申○○、卯○○、戊○○、丁○○、丙○○等人為被告等情，此有原告起訴狀乙份在卷可稽
    （見本院卷第3 頁至第4 頁）。惟被告己○○○業於83年5
    月19日死亡、被告午○○於86年1 月18日死亡、被告壬○於
    89年11月2 日死亡、被告乙○○於91年3 月15日死亡、被告
    亥○○○於91年8 月2 日死亡、被告巳○○於94年9 月23日
    死亡、被告酉○於95年2 月15日死亡、被告癸○○於96 年5
    月31日死亡等情，有上開被告之戶籍謄本在卷可考（見本院
    卷第134 頁至第140 頁、第144 頁）。足見被告己○○○、
    午○○、壬○、乙○○、亥○○○、巳○○、酉○、癸○○
    等人於起訴時已不存在，亦即無訴訟程序主體，且屬無法補
    正事項，是揆諸前揭說明，本件起訴為不合法，應予駁回。
四、、據上論結，原告之訴為不合法，依民事訴訟法第78條判決
    如主文。
中    華    民    國      99    年    4    月    9    日
                  家事法庭法  官  邱泰錄
以上正本係照原本作成
如對本判決上訴應於判決送達後20日向本院提出上訴狀
中    華    民    國      99    年    4    月    9    日
                          書記官  李冠毅

司法院資訊處製作；財團法人民間司法改革基金會備份。
